台灣高等法院刑事判決　　　　　　　　　　　　 九十二年度上訴字第三八五二號
　　上　訴　人
　　即　被　告　己○○
　　選任辯護人　陳偉民律師
　　上　訴　人
　　即　被　告　戊○○
　　指定辯護人　本院公設辯護人甲○○
右上訴人等因違反毒品危害防制條例案件，不服台灣新竹地方法院九十一年度訴字第
六十二號，中華民國九十二年九月十八日第一審判決（起訴案號：臺灣新竹地方法院
檢察署九十年度偵字第七四九號、第三七七四號、第六八二五號、九十一年度偵字第
一三五號），提起上訴，本院判決如左：
    主  文
原判決關於己○○部分及戊○○販賣第一級毒品暨執行刑部分撤銷。
己○○連續販賣第一級毒品，累犯，處有期徒刑捌年。扣案第一級毒品海洛因壹包（
淨重點玖肆公克，純度百分之拾陸點伍貳，純質淨重壹點肆肆公克）沒收銷燬之
；第一級毒品海洛因外包裝壹只（重零點伍壹公克）、扣案之分裝袋陸個，未扣案之
0000000000號行動電話壹具，均沒收。未扣案販賣毒品所得財物新臺幣捌
萬壹仟元，沒收；如全部或一部不能沒收時，以其財產抵償之。
戊○○持有第一級毒品，累犯，處有期徒刑捌月。扣案含有第一級毒品海洛因及第二
級毒品安非他命成分之白粉壹包（主要成分為海洛因，含有微量之安非他命，重零點
貳捌公克）沒收銷燬之；其外包裝袋壹只（重零點貳貳公克），沒收。
    事  實
一、己○○於民國八十七年間，因偽造文書案件，經本院判處有期徒刑七月，於八十
    八年十一月十八日執行完畢，猶不知悔改。復意圖營利，基於概括之犯意，以其
    所有之行動電話號碼0000000000號作為聯絡工具，多次販賣第一級毒
    品海洛因予鄭福榮、傳桂玲（起訴書誤載為傅佳玲），茲分述如下：
（一）己○○自八十九年七月間某日起至同年十二月二日止，約每二天一次，每次以
      新台幣（下同）一千元、五千元或一萬元不等之價格，販賣海洛因毒品予鄭福
      榮施用（鄭福榮所犯施用第一級毒品罪，經原審法院判處有期徒刑八月確定）
      。由己○○送至新竹市○○路五十三巷一○○號鄭福榮與傳桂玲開設之榕樹下
      ＫＴＶ茶坊交付，或與鄭福榮約定其他地點交付，約計七十五次，販毒所得為
      七萬五千元。
（二）己○○於八十九年六、七、八月間，先後以一千元、二千元、三千元之價格，
      出售海洛因毒品各一包予傅桂玲施用（傅桂玲施用第一級毒品部分，經原審法
      院另案裁定觀察、勒戒）。在己○○新竹市○○路四十一號住家附近約定之地
      點交付，販賣所得為六千元。
（三）嗣於八十九年十二月四日二十一時許，經警在新竹市○○路五十三巷一００號
      榕樹下ＫＴＶ茶坊查獲鄭福榮、傅桂玲施用第一級毒品海洛因。鄭福榮、傅桂
      玲供出上情，警察因而向檢察官請得搜索票，循線於同年十二月二十九日十四
      時三十分許，至己○○新竹市○○路四十一號住處搜索，在其使用之臥室內查
      獲第一級毒品海洛因一包（淨重三點九四公克，純度百分之三十六點五二，純
      質淨重一點四四公克，包裝重零點五一公克）及分裝袋六個扣案，因而查獲。
二、戊○○有違反麻醉藥品管理條例、肅清煙毒條例、偽造文書等犯罪科刑紀錄，最
    近一次於八十六年間，因偽造文書案件，經本院判處有期徒刑七月，於八十九年
    八月八日執行完畢，仍不知悔悟。於九十年六月十八日，以之前盛裝第二級毒品
    安非他命施用所留殘渣空袋，改裝非法持有之海洛英，於同日二十二時三十分許
    ，至新竹市○○街六十六之四號七樓友人吳清吉住處時，為警當場查獲，並扣得
    上開毒品一包，重零點二八公克，包裝重零點二二公克。
三、案經新竹市警察局第一分局、第二分局及台北縣警察局三重分局分別報請臺灣新
    竹地方法院檢察署檢察官偵查起訴。
    理  由
一、被告己○○部分：
（一）訊據上訴人即被告己○○，矢口否認有販賣毒品海洛因之犯行，辯稱：其並未
      販賣毒品，在其房內所查獲之海洛因，係其男友丙○○以前施用剩下的，並非
      其所有。況本案警方係持空白搜索票違法搜索，搜索票之內容則是警員陳大業
      當場填寫的，其警訊筆錄則是被強迫蓋印簽名，搜索取得及警訊筆錄不得作為
      證據云云。
（二）經查：
  1.右揭犯罪事實，迭據證人鄭福榮、傳桂玲分別於警訊、偵訊及原審法院審理時指
    證綦詳。證人鄭福榮於警訊時證稱：「海洛英係向綽號『詹姊』的己○○購買已
    有很多次，每次購買二千元至四千元不等，詹姊曾建議我不要每次都買微量，最
    好一次買一兩價錢會比較便宜，己○○即為警方帶來的女子，我確為指證。」等
    語（見九十年度偵字第七四九號偵查卷第五頁背面、第六頁）；於偵查中證述：
    「有向己○○買過毒品，八十九年七月份開始向她買，她住我們家附近，是她與
    我聊天時慢慢透漏出來的，我是打她的行動電話向她買，她的行動電話0000
    000000號，有時她會到我那裡，我們是現金交易，我不知重量，每次一、
    二千元，我是買海洛英，我不知她有無賣安非他命，我最後一次是在八十九年十
    二月二日左右向她買，她拿到我的
    查獲的海洛英是向己○○買來的，那次我付了二、三千元，實際金額我忘了，我
    向她買了很多次已數不清次數。」等語（見同上偵查卷第十六頁背面）；於原審
    法院證稱：「八十九年十二月四日警訊時及九十年二月十五日偵查中所言均屬實
    在，這二次所言都實在。」、「我向己○○拿過幾次我忘記了，次數我忘了，有
    一陣子我常向己○○拿，時間大約在八十九年時，就是我上次戒治時，買的價格
    是一、二千元，我買都是以千為單位，我打手機給己○○，之後我和己○○約一
    個地方交貨，我就到該處己○○會來和我碰面，我都是買海洛因沒有買安非他命
    ，買毒品是我在電話向己○○說我要買多少錢的毒品，每次的金額都不一樣。」
    、「毒品也是向己○○買的，買多少錢我忘了，我每次向己○○買的金額都不一
    樣，我曾經向己○○買過五千元、一萬元的金額，那一陣子我常向己○○買毒品
    ，大約一、二天就拿一次毒品，這樣的情形持續了半年。」、「都是拿到我店裡
    ，店在崧嶺路一００號，也有約在外面的地方，她住的地方離我住的地方不遠，
    只有幾百公尺。」等語（見原審卷第一宗第七十三頁、第七十四頁）。證人傅桂
    玲於偵查中證稱；「己○○共賣我約二、三次海洛英給我，每次二、三千元不等
    ．．．．我打電話給她，她約我去她家附近給我」、「是我叫她替我調貨（海洛
    英），都在她家附近交貨，向她拿過二、三次，是在她成德路家的附近，我是以
    我的行動電話打給她，她的行動電話是0000000000號，我都是以這支
    電話連絡向她調貨，直接告訴她要多少錢，她就會拿一包給我。」、「她告訴我
    她朋友有（海洛英），後來我毒癮發作，無法忍受，才打電話給己○○，重量我
    則沒秤過。」等語（見九十年度偵字第三七七四號偵查卷第五十二頁背面、第六
    十七頁背面、第六十八頁）；於原審法院證述：「己○○有幫我拿過毒品，時間
    在八十九年六、七月時，我剛認識己○○時我有向他拿過毒品」、「正確時期我
    不太清楚，應是在八十九年六、七月份或七、八月份時，我總共從己○○處拿到
    一、二次毒品，每次的價錢都不一樣，拿都是臨時拿的，價錢有一、二千元、三
    千元，最多是三千元，拿毒品的次數大約有三次，價格有一千元、二千元、三千
    元，當時是用手機聯絡，電話是0000000000，價錢是我說的，我對己○○說我大約需要多少。」、「我打電話給己○○後，我們約在我店附近，毒品
    是在約定的地點見面後他直接拿給我。」、「我買一、二次或二、三次後，因我
    要結束店，我想我沒有收入所以不再施用毒品，因此沒有和己○○聯絡，我向己○○拿毒品的期間大約一、二個月左右的時間，也是在我剛認識他時之事。」等
    語（見原審卷第一宗第三十七頁、第三十九頁）。證人鄭福榮、傳桂玲與被告己○○均為朋友關係，其等間並無仇隙，此為被告己○○所不否認，更供述：之前
    曾經營蝦場，而鄭福榮、傳桂玲夫婦則開設ＫＴＶ，雙方是朋友關係會互相捧場
    等語（見原審卷第二宗第十四頁）。證人鄭福榮、傳桂玲實無設詞誣陷被告己○○之理。且兩人供述被告己○○販毒之情節，亦相符合。
  2.警察查獲鄭福榮、傅桂玲施用毒品，根據其等供述，向檢察官請得搜索票，至被
    告己○○住宅臥室內，果然查獲有白色粉末一包及分裝袋六個扣案足資佐證。而
    扣案之白色粉末一包，送請法務部調查局以化學呈色法及氣相層析質譜儀分析法
    檢驗結果，確認含有第一級毒品海洛因成分淨重三點九四公克，包裝重零點五一
    公克，純度百分之三六點五二，純質淨重一點四四公克，有法務部調查局九十年
    四月六日陸(一)字第九○一三五一○六號鑑定通知書在卷可憑（見九十年度毒偵
    字第四十六號偵查卷第三十三頁）。證人鄭福榮、傅桂玲之證述，確屬有徵，且
    與事實相符。
  3.被告己○○雖辯稱：在其臥房內所查獲之海洛因毒品，係其男友丙○○以前施用
    剩下的，並非其所有云云。惟查，被告己○○就該包毒品究屬何人所有，於警訊
    時供稱：「是警方栽贓的」等語（見九十年度毒偵字第四十六號卷第四頁背面）
    ，於偵訊中改稱：「我不知道警方是否在我房間查扣海洛英，當時人在客廳」（
    同上偵查卷第二十六頁背面），於原審最初稱：「在我家查獲的那一包毒品，我
    沒有見過這包東西，我也不吸毒，丙○○平常都在我家出入，丙○○出監時我有
    問丙○○，丙○○說那包東西是他的，是他以前吸毒剩下的。」（見原審卷第二
    宗第十五頁）；復又改稱：「毒品是傅桂玲栽贓的，因為警察是跟著傅桂玲進去
    房間」、「後來丙○○出監後，我問丙○○，丙○○說可能是他以前施用剩下的
    ，是否是傅桂玲栽贓的要問丙○○才能確定」云云（見原審卷第二宗第三十八頁
    、第三十九頁）。是被告己○○對於該包扣案之海洛因毒品，始終避重就輕，前
    後供述反覆不一，已難遽信。證人傳桂玲與承辦員警與被告己○○均無嫌隙，實
    無栽贓誣陷之動機。而查獲海洛因毒品在被告使用之臥室，並為被告己○○單獨
    使用，為被告己○○所坦承，被告己○○何能任意諉於他人？且核被告己○○於
    警訊時供承：「警員乙○○在床頭櫃桌面上的面紙盒中起出海洛英乙小包，並問
    我那是什麼，我說是我頭痛的藥，乙○○就放在床頭櫃上並轉身他處搜索，我趁
    他不注意就將該包海洛英丟在床頭櫃的底層抽屜，後經警方交叉搜索，再由底層
    抽屜查獲，並在我的化粧檯面上查獲夾鏈袋六個。」等語（見同上偵查卷第四頁
    、第五頁），足徵被告己○○早已知悉該毒品藏於其臥室床頭櫃桌面上的面紙盒
    中，於警搜出時，謊稱是頭痛的藥，並趁警員不注意時，趁隙將該包海洛因丟在
    床頭櫃的底層抽屜，試圖隱匿罪證，亦足證該海洛因毒品一包確屬被告己○○所
    有無訛。至被告己○○嗣後改稱：該包海洛因毒品係丙○○先前施用後所餘云云
    ，已據證人丙○○於原審嚴詞否認，並稱：「出監後我才去過她家一、二次，我
    去詹家是去聊天」、「我去詹家都坐在客廳，去別人家裡怎麼可能到處走，又不
    是很熟的朋友，她家中的擺設及房間我也不是很清楚，不管熟不熟，我到人家家
    裡，怎麼可能進出房間，我怎麼可能會進去己○○的房間」等語（見原審卷第二
    宗第四十九頁、第五十頁）；於本院仍證稱：從未在被告己○○家施用毒品（見
    本院九十三年二月十一日審判筆錄第二頁、第八頁），證人丙○○前因違反肅清
    煙毒條例及麻醉藥品管理條例等案件，經法院分別判處徒刑，定其應執行刑為有
    期徒刑三年八月，於八十六年六月十六日起入監服刑，迄至九十年四月十三日始
    假釋出監，有證人丙○○本院被告全國前案紀錄表及臺灣新竹地方法院法務部在
    監
    年十二月二十九日）前之三年半前即已入監服刑，被告己○○稱丙○○在其家中
    施用毒品所剩餘留下，顯屬不實之詞。至丙○○於本院稱其出監後，曾至被告己○○家，可能遺落海洛英云云。然其假釋出監在九十年四月間，本案被查獲毒品
    在八十九年十二月二十九日，該毒品更與丙○○無關。
  4.被告己○○另辯稱：警員陳大業係持空白搜索票違法搜索，搜索票之內容則為陳
    大業當場填寫，而警訊筆錄亦係被強迫蓋印、簽名的，不足採為證據云云。然被
    告己○○就此等侵害自身權益之重大事項，於檢察官偵訊中及原審法院歷次調查
    時均未曾提及，遲至本案查獲後歷時二年半後之原審審理時始行抗辯，顯有悖常
    理，是否憑信，已堪置疑。且核被告己○○於製作警訊筆錄時，係由其子李建輝
    全程陪同，李建輝並於被告己○○及其親自閱覽筆錄無訛後簽名，並捺按指印，
    有該偵訊筆錄可查（見九十年毒偵字第四十六號偵查卷第四頁、第五頁）。且被
    告己○○於警訊中完全否認販賣毒品，警方有何強迫其簽名、用印（應係捺按指
    印）之可能及必要？按九十年一月十二日修正公布前之刑事訴訟法關於搜索之規
    定，檢察官本即有簽發搜索票之權，修正前行為時之刑事訴訟法第一百二十八條
    之規定甚明。本案新竹市警察局第一分局員警於查獲鄭福榮等施用第一級毒品案
    件後，經鄭福榮等之供述，有相當證據足認被告己○○涉有販賣第一級毒品罪嫌
    ，因認有實施搜索之必要，於八十九年十二月二十九日，檢附鄭福榮於八十九年
    十二月四日之警訊筆錄、查證報告及現場圖等證物，向臺灣新竹地方法院檢察署
    檢察官聲請核發搜索票，經主任檢察官批示交由內勤檢察官核辦後，再由內勤檢
    察官審視卷證後，核准簽發搜索票，此有臺灣新竹地方法院檢察署九十年度聲字
    第六號偵查卷可核。而觀之該紙搜索票上之案由欄、受搜索人之姓名、處所、搜
    索之事項及限定搜索之日期等必要記載事項均已詳細填載完成（見九十年度毒偵
    字第四十六號卷第十頁影印之搜索票）。且比對搜索票字跡與警員陳大業所製作
    鄭福榮警訊筆錄之筆跡並不相同。被告所舉證人丁○○證稱：在警局聽警察講檢
    察官是誰，怎樣沒蓋章云云。惟上揭搜索票蓋有檢察官印章，丁○○所述顯與事
    實不符，且與被告己○○所述搜索票內容空白，並非檢察官印章未蓋，不相符合
    。被告己○○指檢察官交付空白搜索票，警員陳大業係持空白搜索票違法搜索，
    搜索票之內容則為陳大業當場填寫云云，應係事後杜撰空言諉責之詞。
  5.毒品海洛因之非法交易，政府查禁甚嚴，且科以重罰。衡諸常情，倘非有利可圖
    ，絕無平白甘冒被嚴查重罰高度風險之理。舉凡其有償交易，除有反證其確另基
    於某種非圖利本意之關係外，通常尚難因無法查悉其販入價格作為是否高價賣出
    之比較，諉無營利之意思，阻卻販賣犯行之追訴（最高法院八十七年度台上字第
    三一六四號判決意旨參照）。被告己○○矢口否認販賣第一級毒品海洛因，不供
    述其前手，自無從查明其販入與販出之差價，然其甘冒重典之科罰，其必有營利
    或其他利益可圖，乃為合理之判斷。參以被告己○○與鄭福榮、傅桂玲均僅為普
    通朋友關係，尚非至親，無何親密情誼。鄭福榮、傳桂玲打電話向被告己○○要
    約購買海洛因毒品時，被告己○○即會依約攜帶海洛因毒品前往約定之地點交易
    ，倘非有利可圖，何以積極至此？是被告己○○具有營利之意圖，彰彰甚明。至
    證人傅桂玲雖於偵訊中陳稱：「己○○不是賣，是我叫她幫我調貨」、「只知道
    她有來源，我問她時，她有時沒有貨給我，讓我覺得她好像不是在賣」云云（見
    九十年度偵字第三七七四號偵卷第六十八頁）。惟此僅係證人傅桂玲主觀認知或
    臆測之詞，並不足為被告有利之認定。
  6.被告己○○另辯稱：本案並未查獲供販賣毒品所有之工具電子秤、分裝匙等，足
    證其未販賣云云。然分裝匙、電子秤等，與是否有販賣毒品並無必然關係，不能
    以未查獲分裝匙、電子秤等工具，即可否定其他事證，而為被告己○○有利之認
    定。至被告己○○聲請傳喚證人鄭福榮、傳桂玲。然證人鄭福榮、傅桂玲迭於警
    訊、偵審中，已多次到庭證述明確，無一再重覆傳喚之必要。其聲請傳訊警員乙○○證明搜索經過，然搜索扣押證明筆錄已記載甚明，亦無傳訊之必要，附此予
    以敘明。
7.綜上所述，被告己○○所辯，應屬卸責之詞，不足採信。其事證已臻明確，犯行洵
  堪認定，應予依法論科。
（三）核被告己○○所為，係犯毒品危害防制條例第四條第一項之販賣第一級毒品罪
      。其持有第一級毒品海洛因之低度行為，為販賣第一級毒品海洛因之高度行所
      吸收，不另論罪。被告己○○多次犯行，時間緊接，手法相近、所犯為構成要
      件相同之罪名，顯係基於概括之犯意反覆為之，應依刑法第五十六條連續犯之
      規定，論以一罪。被告己○○於八十七年間，因偽造文書案件，經本院判處有
      期徒刑七月，於八十八年十一月十八日執行完畢，有本院被告全國前案紀錄表
      及臺灣新竹地方法院檢察署刑案資料查註紀錄表在卷可稽。其於前案有期徒刑
      執行完畢五年以內，再犯本件有期徒刑以上之罪，應依刑法第四十七條規定論
      以累犯。因犯販賣第一級毒品罪部分之法定本刑為死刑、無期徒刑，故就所論
      連續犯及累犯部分，均不得加重其刑。被告己○○販賣之對象為傅桂玲及鄭福
      榮二人，其所獲利有限，又扣案之毒品數量亦屬不多，並非大規模販毒集團，
      其惡性及犯罪情節尚與販賣毒品之大盤、中盤毒販不同，量處最輕之法定本刑
      ，猶嫌過重，實屬情輕法重，其犯罪之情狀，尚屬可憫，爰依刑法第五十九條
      之規定，減輕其刑（原審已依刑法第五十九條減輕其刑，檢察官折服並未上訴
      ）。
（四）公訴意旨另以：被告己○○意圖販賣而持有毒品海洛英二包，經警於九十年六
      月十八日二十二時三十分許，在新竹市○○街六十六之四號前，其所駕駛之車
      號ＯＤ─二一０號之自小客車查獲，並扣得第一級毒品海洛因二包（毛重各為
      零點五公克、六點一公克），因認被告己○○此部分亦涉有連續毒品危害防制
      條例第四條第一項之販賣第一級毒品海洛因罪嫌。公訴人認被告己○○此部分
      犯行，係以查扣到海洛英白粉二包為其論據。惟查，該扣案之白粉二包，經送
      法務部調查局以化學呈色法及氣相層析質譜儀分析法檢驗結果，其中一包含有
      第二級毒品甲基安非他命及第二級毒品ＭＤＭＡ成分（淨重零點三六公克，包
      裝重零點二一公克）；至另一包則無毒品反應（淨重五．三四公克，包裝重零
      點五四公克），有法務部調查局鑑定通知書在卷可稽。公訴人認定被告己○○
      販賣或意圖販賣而持有第一級毒品海洛英（起訴書犯罪事實欄記載意圖販賣而
      持有，證據並所犯法條欄記載販賣第一級毒品條文），自非事實。因公訴人認
      與前揭有罪科刑部分有連續犯之裁判上一罪關係，爰不另為無罪之諭知。
（五）原審對被告己○○部分，為有罪科刑之判決，固非無見。惟查：毒品危害防制
      條例第十九條第一項規定，犯第四條之罪者，其供犯罪所用之物，沒收，係採
      義務沒收主義，法院並無斟酌之餘地（最高法院九十二年度台上字第六九○八
      號判決意旨參照）。被告販賣第一級毒品所用之0000000000號行動
      電話為被告己○○所有，原審漏未為沒收諭知，尚有未合，自屬無可維持。被
      告己○○於上訴意旨，仍執前詞，否認犯罪，雖不足採，但原判決既有可議，
      自應由本院將原判決撤銷改判。審酌被告己○○之品行、素行、犯罪動機、情
      節、所得利益、犯罪後態度等一切情狀，量處與原審相同之有期徒刑八年，以
      示懲儆。扣案第一級毒品海洛因一包，淨重三點九四公克，純度百分之三六點
      五二，純質淨重一點四四公克，應依毒品危害防制條例第十八條第一項前段規
      定沒收銷燬之。第一級毒品海洛因之外包裝（重零點五一公克），係用於包裏
      毒品，防其裸露、潮濕，便於攜帶販賣，係供販賣毒品所用之物。扣案之分裝
      袋六個，在被告己○○所使用之臥室內與第一級毒品海洛英一併被查，屬被告
      己○○所有，並供犯罪販毒分裝所用之物，未扣案之0000000000號
      行動電話，為供販毒第一級毒品所有，且屬所有，雖未扣案，但不能證明業已
      滅失，依同條例第十九條第一項規定宣告沒收。被告己○○販賣海洛因毒品所
      得之金額，證人鄭福榮供述：八十九年七月份開始向她買，最後一次係在八十
      九年十二月二日購買，關於海洛因毒品之次數及金額，歷次所陳均有些許差異
      。證人鄭福榮於警訊中證述：每次所購買之價格為二千元至四千元不等；於偵
      訊中證稱：每次購買之價錢是一、二千元，最後被查獲那次付了二、三千元，
      購買之價格是一、二千元，亦曾經買過五千元、一萬元之金額，大約一、二天
      就購買一次，持續約半年等語，已如前述。惟人之記憶力會隨時間之經過而逐
      漸消逝、模糊，實為常情。長期施用毒品者，亦不可能將歷次購買毒品之次數
      及金額均加以記錄。按罪疑惟輕法則，就證人鄭福榮購買之次數及金額，從最
      有利於被告己○○計算，自八十九年七月至同年十二月二日止，每次購買以最
      低金額一千元為準，平均每二天購買一次，約共七十五次，販賣毒品所得認定
      為七萬五千元。至被告己○○販賣毒品與傅桂玲之次數三次，價金分別為一千
      元、二千元及三千元，為證人傳桂玲證述明確，被告己○○販賣海洛因毒品予
      傳桂玲所得共六千元。共計販賣海洛因毒品所得為八萬一千元，爰依同條例第
      十九條第一項之規定宣告沒收，如全部或一部不能沒收時，以其財產抵償之。
      至另扣案之第二級毒品甲基安非他命及ＭＤＭＡ部分與被告己○○本案犯罪無
      涉，應由公訴人另行處理。
二、被告戊○○部分：
（一）訊之上訴人即被告戊○○，矢口否認有持有毒品海洛英之犯行，辯稱：其未持
      有毒品海洛英，當天係前住吳清吉住處，甫進門即為警制伏，在地上所查獲之
      一包海洛英，非其所有，不知何人所有云云。
（二）然查：右開被告戊○○持有毒品之犯罪事實，為現場證人吳清吉於偵查中證述
      屬實，明確指為被告戊○○帶來。而證人查獲之警員張日興、謝志華於偵查及
      原審法院亦結稱：因吳清吉施用毒品被查獲，在現場埋伏，被告戊○○進來，
      表明身分後，將他圍住，戊○○將海洛英丟在地上等語，相互所述之情節均相
      符合。而將查獲扣案之白色粉末一包，送請法務部調查局鑑定結果，含有第一
      級毒品海洛因及第二級甲基安非他命成分（淨重零點二八公克，包裝重零點二
      二公克），有法務部調查局編號：000000000號之鑑定通知書附卷足
      憑（見九十年度偵字第三七七四號偵查卷第九十五頁），嗣經再函詢法務部調
      查局就查獲扣案之該包毒品所含之第一級毒品海洛因及第二級毒品安非他命比
      例，及是否原包裝附有不同毒品殘渣，再裝其他毒品，致混雜有一、二級毒品
      之情形，據覆：「經重新檢視並檢驗人工編號000000000號毒品案檢
      品發現，該檢體因受水潮解已呈凝塊狀，經由該凝塊狀檢體之內部採樣（其受
      包裝袋內部表面殘留物污染之情形應較為輕微），經氣相層析質譜儀分析後發
      現含大量海洛因成分，並伴隨少量之咖啡因成分與微量之甲基安非他命成分；
      惟若由該凝塊狀檢體之外部表面採樣（其較易受包裝袋內部表面殘留物污染）
      ，經氣相層析質譜儀分析則發現除海洛因成分外，咖啡因與甲基安非他命等成
      分係以一定之比例大幅增加。綜合以上情形研判，該凝塊狀檢體主要含海洛因
      成分，而其中另含之咖啡因與甲基安非他命等成分，不排除係因包裝袋中原殘
      留之該等成分所污染。」有同局九十二年五月二日調科壹字第０九二００一三
      一八六０號函在卷可稽（見原審卷第二宗第一二三頁）。而被告戊○○有施用
      第二級毒品安非他命之犯行，有本院被告全國前案紀錄表及臺灣新竹地方法院
      檢察署刑事資料查註紀錄表等在卷可按，並為被告戊○○供承不諱。被告戊○○先後二次為警查獲後，經採尿送驗均呈安非他命陽性反應，亦有新竹市警察
      局第二分局辦理違反毒品危害防制條例罪案尿液送驗受檢人真實姓名代號對照
      表暨送驗登記簿、新竹市衛生局竹市衛六字第九四三七號不法藥物尿液初步篩
      檢報告書、憲兵司令部刑事鑑識中心九十年十一月二日（九０）綱得字第一四
      三二六號鑑驗通知書（見九十年度毒偵字第一０八四號偵查卷第四十三頁、第
      四十四頁、第八十六頁）、臺北縣警察局三重分局查獲煙毒、麻藥被移送者姓
      名代碼、昭信科技顧問股份有限公司九十年十一月十四日濫用藥物陽性檢體檢
      驗報告等件在卷可稽（見九十年度毒偵字第四一００號偵查卷第十四頁、九十
      年度毒偵字第一八五八號偵查卷第十九頁），其連續施用第二級毒品之犯行，
      並經原審法院以九十一年度易字第九四號判處有期徒刑八月，有判決在卷可按
      。被告戊○○既有連續施用第二級毒品安非他命之犯行，則其持有施用之第二
      級毒品安非他命之殘渣袋，亦與事實相符。其以原裝安非他命之包裝袋改裝海
      洛英毒品，應可認定。被告戊○○所辯未持有毒品，顯係諉責卸飾之詞，不足
      採信。其犯行明確，應予依法論科。
（三）核被告戊○○所為，係犯毒品危害防制條例第十一條第一項之持有毒品罪。公
      訴人起訴書雖漏未引該法條，因起訴事實已有記載，本院自得加以審判。被告
      戊○○於八十六年間，因偽造文書案件，經本院判處有期徒刑七月，於八十九
      年八月八日執行完畢，有本院被告全國前案紀錄表在卷可稽，其於前案有期徒
      刑執行完畢五年以內再犯本件之罪，應論以累犯，並加重其刑。被告戊○○本
      件持有毒品犯行，與九十年十月二十日，向「阿貓」者購買第二級毒品安非他
      命，「阿貓」誤交第一級毒品海洛英，因而持有之犯行（後者業經原審法院判
      處有期徒刑八月，被告戊○○撤回上訴確定），相隔已三月餘，且後案係買賣
      毒品、種類錯誤交付而持有，顯係另行起意，兩案為不同犯意，應分論併罰，
      並無連續犯裁判上一罪之關係，附此說明。
（四）公訴意旨另以：被告戊○○於上揭時地持有第一級毒品海洛英，係警授意吳清
      吉佯稱向其購買二千元海洛英，戊○○以販賣之意思允諾銷售後前往，被警當
      場查獲，認被告戊○○涉有毒品危害防制條例第四條第五項第一項之販賣第一
      級毒品未遂罪嫌。按司法警察，其行使蒐證時，手段必須合法正當純潔，不得
      以引誘、教唆之手段達其蒐證之目的，此為法理所當然，復為警察職權行使法
      第三條第三款所明定。辦案人員設計誘捕所為之犯罪行為，應否負刑事責任，
      即學理上所謂之陷阱犯罪。陷阱犯罪通常以犯罪行為人原本有無犯意加以區別
      ，倘不能證明行為人原來即具有犯罪之故意，純因司法警察人員之設計教唆，
      方萌生犯意，進而著手實行者，為陷阱教唆，學理上行為人得主張陷阱之防禦
      方法，而不負責任。實務上應斟酌該等公務員違背法定程序之主觀意圖，侵害
      行為人之種類及其輕重、犯罪所生之危害及實害，禁止使用該證據對於抑止違
      反蒐證之效果，與如依法定證據程序有無發現該等證據之必然性及對行為人在
      訴訟上防禦之不利益程度等加以綜合考量（最高法院九十二年度台上字第七三
      六號判決意旨參照）。至原來即具有犯罪之意思者，司法警察人員之設計誘捕
      方法，不過係與犯罪行為人之著手實行犯罪相對合而已，行為人不能因此解免
      其應負之責任，即所謂之機會教唆。本案被告戊○○原來有無販賣第一級毒品
      海洛英之意思，首須加以調查。如原已有販賣毒品之行為及意思，警察之設計
      誘捕，仍應負販賣第一級毒品未遂罪。如不能證明其有販賣毒品之行為及意思
      ，則警察對無犯罪意思之人，設計教唆犯罪而販賣毒品，設其陷阱加以逮捕，
      即屬陷阱教唆。訊之被告戊○○始終堅決否認有販賣第一級毒品之犯行，而本
      件之誘捕，乃由警查獲吳清吉，由吳清吉打電話佯稱要向戊○○買毒品，將之
      誘出由警逮捕。故其癥結在於吳清吉以前是否向被告戊○○買過毒品？戊○○
      是否原即有販賣毒品之犯意及行為？經核證人吳清吉於警訊中證稱：「警方在
      現場七樓頂我加蓋的鐵屋裡，查獲沾有海洛因殘渣分裝袋三只，是我自己交出
      來的，另查獲一小包海洛因重五公克，是戊○○帶來要賣給我的（即警察由戊○○處查獲之海洛英）」、「警察來到我住處時我正躺在床上，警察告訴我有
      人檢舉我吸毒是否有此事，我由於長久以來也想戒掉毒癮，所以就主動把我以
      前吸用過尚未丟棄的海洛因分裝袋三只交給警方，並自動打電話給我的上游戊○○，以已往向戊○○買毒品的方法聯繫，購買海洛因二千元藉以幫助警方逮
      捕破案」；於偵查中證述：「我只向他買過一次，就是為警查獲那次」、「警
      詢所說，是我吃過藥（施用毒品），意思不清，警詢中說的是我記憶中的事，
      我印象中向他買過一次」、「是以行動電話向他買的」（見九十年度偵字第三
      七七四號偵查卷第十二頁反頁至第十三頁、第五十四頁反面至第五十五頁）。
      吳清吉之供述前後並不一致，尚有瑕疵，而依其前後相符之部分，只有指被告
      販賣毒品只有一次，即警方設計授意設陷阱查獲之一次。且對之前何時、何地
      購買毒品、價金如何，均完全未有陳述。且本案全卷亦無其他任何佐證，足以
      證明另有販賣毒品之行為。公訴人起訴，也只認定被告戊○○僅有最後被查獲
      之一次販賣行為。是本件既查無任何積極證據，足以證明被告戊○○前有販賣
      之行為或有販賣毒品之犯意。本件警察對原無犯罪意思之人，教唆販毒設計逮
      捕，自有未當。而核被告查獲扣案涉嫌販賣之毒品僅零點二八公克，實極微量
      ，縱有販賣行為，犯罪所生之危險或實害不大，且可依一般正常聲請搜索票即
      可查扣毒品。而其因設阱所犯之罪，最重本刑為剝奪生命之死刑、最輕亦為無
      期徒刑，此種違背法定程序之蒐證情節，顯已違反憲法對基本人權之保障，且
      逾越必要之手段，如不予以排除，對於公共利益，既無助益，又難以維護司法
      之公信力，應不具證據能力。被告因警設陷阱而犯罪，應不負販賣第一級毒品
      未遂之罪責，僅負非警察設陷其原來即持有之毒品罪責。又無積極證據足以證
      明被告戊○○持有之毒品海洛因，係基於販賣之意販入。根據罪證有疑，利於
      被告之證據法則，亦難認被告意圖販賣而持有第一級毒品海洛英，僅構成一般
      持有毒品罪。因公訴人認販賣第一級毒品未遂罪與持有第一級毒品罪，具有高
      低度行為之吸收關係，為實質上一罪，自無庸另為無罪之諭知。
（五）原審對被告戊○○為有罪科刑之判決，固非無見。惟查：被告戊○○係犯持有
      第一級毒品罪，原審誤為販賣第一級毒品未遂罪，尚有未洽，而無可維持。被
      告上訴意旨，仍執前詞，否認全部犯罪，雖不足採，但否認有販賣毒品行為，
      尚非全無理由，應由本院將被告戊○○販賣毒品及所定執行刑部分撤銷改判（
      其餘另行起意持有第一級毒品部分，已撤回上訴確定）。爰審酌其品行、素行
      、犯罪動機、情節、犯罪後態度等一切情狀，乃判處如主文第二項所示之刑，
      以示懲儆。扣案白粉一包含有第一級毒品海洛因，含有微量安非他命，淨重零
      點二八公克，係管制之毒品，應依毒品危害防制條例第十八條第一項前段諭知
      沒收銷燬。至毒品之外包裝袋（重零點二二公克），應依同條例第十九條第一
      項規定，宣告沒收。
三、據上論斷，應依刑事訴訟法第三百六十九條第一項前段、第三百六十四條、第二
    百九十九條第一項前段、毒品危害防制條例第四條第一項、第十一條第一項、第
    十八條第一項前段、第十九條第一項、刑法第十一條前段、第五十六條、第四十
    七條、第五十九條，判決如主文。
本案經檢察官劉永清到庭執行職務。
中　　　華　　　民　　　國　　九十三　　年　　　三　　　月　　二十四　　日
                            臺灣高等法院刑事第二十庭
                                審判長法  官　洪　政　雄
                                      法  官　鄧　振　球
                                      法  官　趙　功　恆
右正本證明與原本無異。
被告戊○○不得上訴。
檢察官及被告己○○如不服本判決，應於收受送達後十日內向本院提出上訴書狀，其
未敘述上訴之理由者並得於提起上訴後十日內向本院補提理由書（均須按他造當事人
之人數附繕本）。
                                      書記官　孫　佩　琳
中　　　華　　　民　　　國　　九十三　　年　　　三　　　月　　二十五　　日
附錄：本案論罪科刑法條全文
毒品危害防制條例第四條第一項
製造、運輸、販賣第一級毒品者，處死刑或無期徒刑；處無期徒刑者，得併科新臺幣
一千萬元以下罰金。
毒品危害防制條例第十一條第一項
持有第一級毒品者，處三年以下有期徒刑、拘役或新臺幣五萬元以下罰金。
